臺灣新竹地方法院刑事裁定　　　　　　　 96年度聲判字第5號
聲　請　人　甲○○
代　理　人　吳聖欽律師
被　　　告　乙○○
上列聲請人因告訴被告乙○○過失致死案件，不服臺灣新竹地方
法院檢察署民國95年9月23日95年度偵字第844號不起訴處分暨臺
灣高等法院檢察署檢察長95年11月16日95年度上聲議字第5046
號駁回再議之處分，聲請交付審判，本院裁定如下：
    主  文
聲請駁回。
    理  由
一、聲請交付審判意旨略以：本件檢察官對被告乙○○為不起訴
    處分，無非係以證人即現場目擊者之新竹市警察局第二分局
    埔頂派出所員警呂昭正證稱：「當時我在執行巡邏勤務，我
    負責駕駛，旁邊坐陳永明警員，我當時看到紅燈停在路口，
    我紅燈停止約6秒後，看到右方有一部機車急速行駛過去，
    之後就撞上前方一部自小客車。」「（你確定在你紅燈止後
    ，該部機車才闖紅燈？）我確定，因為我執行勤務中當時車
    速很慢」云云，及證人劉岳璟證稱：「…我坐乙○○的車子
    ，我是他的乘客…當時從新竹交流道下來，車子原停等紅燈
    ，後來變成綠燈後，車子起步沒多久，就有一部機車從我乘
    坐的方向撞過來了…」「（當時你乘坐車輛號誌為何？）綠
    燈…依我的燈號判斷，機車是闖紅燈…」云云等為據，因認
    被告乙○○對於車禍之發生並無過失，故而對被告乙○○為
    不起訴處分。惟查：
（一）證人呂昭正證稱：「（你確定在你紅燈停止後，該部機車
      以闖紅燈？）我確定，因為我執行勤務中當時車速很慢」
      ，既證人呂昭正稱：「當時車速很慢」，可見當時警用巡
      邏車正在行進之中，何以證人呂昭正又稱：「…我紅燈停
      止約6秒後看到右方有一部機車急速行駛過去，之後撞上
      前方一部自小客車」云云？證人呂昭正所述不無矛盾之處
      ，是否可信，即有必要訊問當時亦在車上之警員陳永明，
      以釐清證人呂昭正所述是否可信。且以，就本件車禍之發
      生經過，被告乙○○於檢察官訊問時陳稱：「我從新竹交
      流道南下，當時燈號是紅燈，我等到綠燈亮後才起步，剛
      起步就有一臺機車從我的左邊往我的車頭撞上來了」；證
      人劉岳璟則證稱：「當時從新竹交流道下來，車子原停等
      紅燈，後來變成綠燈後，車子起步後多久，就有一部機車
      從我乘客的方向撞過來了。」，是以，不論被告乙○○或
      證人劉岳璟均陳稱車禍於燈號甫轉換，被告乙○○計程車
      剛起步時，即已發生，而證人呂昭正警車停等紅燈之處，
      距離被告乙○○計程車停等紅燈之高速公路匝道出口，不
      過10公尺而已，因兩處停等區不過10公尺左右距離，被告
      乙○○於號誌甫轉為綠燈時立即起步，已如上述，而若被
      害人孫志成於光復路號誌轉變為紅燈後約6 秒闖越紅燈，
      斯時被告乙○○之計程車早已離開車禍現場，兩車根本不
      可能發生碰撞。
（二）證人劉岳璟於警詢時證稱：「…於交流道口前前方號誌是
      紅燈，乙○○有減速準備停車，快到路口前方號誌變為綠
      燈就直行，要過光復路口時，我有看見一部機車車號不詳
      自我的左側過來沿光復路東往西方向往市區方向的直行衝
      過來，然後就與鄭先生駕駛的小客車發生碰撞而肇事…」
      。依證人劉岳璟上開證述可知，被告乙○○並未停車，嗣
      於檢察官訊問時，證人劉岳璟翻稱：「…我坐乙○○的車
      子，我是他的乘客，…當時從新竹交流道下來，車子原本
      停等紅綠燈，後來變成綠燈後，車子起步後沒多久，就有
      一部機車從我乘坐的方向撞過來了…」云云，而與被告乙
      ○○之供述全然相符，故證人劉岳璟與被告乙○○事後已
      有勾串，證人劉岳璟之證述仍應參照本件相關事證以查是
      否可信，再者，依被告乙○○及證人劉岳璟對於車禍發生
      經過之陳述反推，被告乙○○行進方向之號誌甫轉換為綠
      燈時，被害人孫志成所騎乘之機車已抵達高速公路匝道出
      口處，則被害人孫志成穿越呂昭正警車停等處時，該處號
      誌應為綠燈或黃燈，於穿越之後方轉變為紅燈，較有可能
      。
（三）由案發現場照片顯示，自被告乙○○XY-2616號營業用小
      客車前輪起算，有明顯之剎車痕約10公尺，參照「一般公
      路汽車煞車距離、行車速度對照表」，被告乙○○車速應
      在時速45公里以上，果若被告乙○○原停等紅燈而剛起步
      ，應不至於有如此之速度，是被告乙○○及證人劉岳璟供
      稱：「車子原停等紅燈，後來變成綠燈，車子起步後沒多
      久，即發生車禍」云云，顯不可採。
（四）依車禍現場被告乙○○所駕駛之車號YY-2616號營業用小
      客車及被害人孫志成所騎乘之MOT-430號重型機車之撞擊
      受損情形可知：被告乙○○YY-2616號自小客車係副駕駛
      座前方之車頭毀損最嚴重，應為直接撞擊點，由此可以研
      判，被告害人孫志成機車於行將穿越交道南下出口匝道時
      ，遭被告乙○○YY-2616號自用小客車右前方車頭自右方
      撞擊，是被告乙○○、證人劉岳璟所稱：「重機車撞上而
      肇事」、「一部機車從我乘座的方向撞過來了」云云，均
      非實在。
（五）被告乙○○於94年11月12日警詢時稱：「在綠燈起步左轉
      光復路時與重機車光復路第三車道往市區直行重機車撞上
      而肇事」、「當時我正在等待綠燈，綠燈亮時在起步駕駛
      中」；於95年2 月15日檢察官訊問時則陳稱：「（檢察官
      問：本件你有無過失？）我的方向還有幾秒鐘的綠燈」，
      末查，一般而言，如前方交通號誌為紅燈且紅燈之前有警
      用巡邏車停等，縱有再大膽量，亦不至於在警車之前闖越
      紅燈；再者，證人呂昭正負責駕駛警車，副駕駛座之陳永
      明員警應較有餘裕注意周遭狀況，惟本件似無證人陳永明
      對於車禍發生經過之描述，是被害人孫志成是否闖越紅燈
      ，不無疑問，而有繼續調查證據之必要。
（六）按行車前注意之事項依下列規定：六、起駛前應顯示方向
      燈，注意前後左右有無障礙或車輛行人，並應讓行進中之
      車輛行人優先通過，道路交通安全規則第89條第1項第6款
      定有明文。被告乙○○起步前應注車左方有行進中之被害
      人孫志成騎乘之機車，卻疏未注意，以致未禮讓孫志成優
      先通過，對於車禍之發生，顯有過失。
二、按告訴人不服上級法院檢察署檢察長或檢察總長認為再議為
    無理由而駁回之處分者，得於接受處分書後10日內委任律師
    提出理由狀，向該管第一審法院聲請交付審判；法院認交付
    審判之聲請不合法或無理由者，應駁回之；法院為前項裁定
    前，得為必要之調查，刑事訴訟法第258條之1、第258條之3
    第2項前段、第3項，分別定有明文。經查：聲請人甲○○提
    出告訴後，案經臺灣新竹地方法院檢察署檢察官95年度偵字
    第844號偵查終結，認被告乙○○犯罪嫌疑不足為不起訴處
    分。後經聲請人甲○○向臺灣高等法院檢察署檢察長聲請再
    議結果，經臺灣高等法院認聲請人甲○○再議之聲請無理由
    予以駁回，此有臺灣新竹地方法院檢察署95年度偵字第844
    號不起訴處分書、臺灣高等法院檢察署95年度上聲議字第50
    46號處分書在卷可稽。而聲請人甲○○本人於96年1月9日收
    受前開再議駁回處分書，並於96年1月19日委任吳聖欽律師
    向本院聲請交付審判等事實，有送達證書附於臺灣高等法院
    檢察署95年度上聲議字第5046號偵查卷第27、28頁與刑事交
    付審判聲請狀附於本院卷可稽，則聲請人甲○○提起本件交
    付審判之聲請，於程序上尚無不合之處，合先敘明。
三、又按法院認為交付審判之聲請不合法或無理由者，應駁回之
    ，刑事訴訟法第258條之1、第258條之3 第2項前段，分別定
    有明文。另向法院聲請交付審判，係新增對於「檢察官不起
    訴或緩起訴裁量權」制衡之一種外部監督機制，法院僅就檢
    察官所為不起訴或緩起訴之處分是否正確加以審查，以防止
    檢察機關濫權，法院並非檢察官之延伸，法院亦不負擔偵查
    之作為。依此立法精神，同法第258條第3項規定法院審查聲
    請交付審判案件時「得為必要之調查」，其調查證據之範圍
    ，自應以偵查中曾顯現之證據為限；而同法第260 條對於不
    起訴處分已確定或緩起訴處分期滿未經撤銷因發現新事實新
    證據者得再行起訴之規定，其立法理由說明該條所謂不起訴
    處分已確定者，包括「聲請法院交付審判復經駁回者」之情
    形在內，是前述「得為必要之調查」，其調查證據範圍，更
    應以偵查中曾顯現之證據為限，不得就告訴人新提出之證據
    再為調查，亦不得蒐集偵查卷以外之證據，否則，將與刑事
    訴訟法第260 條之再行起訴規定，混淆不清，亦將使法院兼
    任檢察官而有回復「糾問制度」之虞；且法院裁定交付審判
    ，即如同檢察官提起公訴使案件進入審判程序，是法院裁定
    交付審判之前提，必須偵查卷內所存證據已符合刑事訴訟法
    第251條第1項規定「足認被告有犯罪嫌疑」檢察官應提起公
    訴之情形，亦即該案件已經跨越起訴門檻，否則，縱或法院
    對於檢察官所認定之基礎事實有不同判斷，但如該案件仍須
    另行蒐證偵查始能判斷應否交付審判者，因交付審判審查制
    度並無如同再議救濟制度得為發回原檢察官續行偵查之設計
    ，法院仍應依同法第258條之3第2項前段規定，以聲請無理
    由裁定駁回（臺灣高等法院91年4月25日第1次刑庭庭長法律
    問題研究會議結論意旨參照）。
四、本件聲請人甲○○雖以前揭理由認被告乙○○涉有過失致人
    於死之罪嫌，而向本院聲請交付審判。然前揭不起訴處分書
    及聲請再議處分書已就聲請人甲○○於偵查時提出之告訴理
    由予以斟酌，並詳加論述所憑證據及其認定之理由，關於此
    點，業經本院依職權調閱前開偵查卷宗查核無誤。聲請人甲
    ○○仍執陳詞，主張被告乙○○涉有刑法第276條第2項之業
    務過失致人於死罪，向本院聲請交付審判，惟以：
（一）按犯罪事實應依證據認定之，無證據不得認定犯罪事實，
      刑事訴訟法第154條第2項定有明文。又認定被告不利之事
      實，須依積極證據，茍積極證據不足為不利於被告事實之
      認定時，即應為有利於被告之認定，更不必有何有利之證
      據，最高法院著有30年上字第816 號判例可資參照。再按
      所謂信賴原則，在道路交通事故之刑事案件上，係指參與
      交通行為之一方，遵守交通法規秩序，得信賴同時參與交
      通行為之對方或其他人，亦必會遵守交通法規秩序，不致
      有違反交通法規秩序之行為發生，因此對於對方或其他人
      因違反交通法規秩序之行為所導致之危險結果，即無注意
      防免之義務，從而得以免負過失責任；惟對於該對方或其
      他人不致發生違反交通法規秩序之行為，若無期待可能性
      ，或行為之一方對於危險結果之發生，若稍加注意即能認
      識並予避免者，仍不能免除其注意義務，即無上開原則之
      適用，最高法院亦著有86年度臺上字第2462號裁判要旨參
      照。按車輛行駛至交岔路口，其行進、轉彎應遵守燈光號
      誌，道路交通安全規則第102條第1 項第1款定有明文。
（二）訊據被告乙○○固承認於上揭時地駕車與騎乘重機車之被
      害人孫志成發生交通事故之事實，惟堅決否認有何過失犯
      行，辯稱：伊係由新竹交流道南下至平面道路後，行駛光
      復路看綠燈要左轉，才剛起步時速約10公里左右，就有機
      車從左邊撞上來，當時南下交流道內側車道行駛於肇事時
      地紅燈停止中，是被害人孫志成駕駛重機車直行光復路闖
      紅燈，第一次撞擊為其車輛正面前車頭，伊左前車頭保險
      桿受損，故伊無過失等語。
（三）經查：
　１、被害人孫志成係於94年11月15日0時15分許，騎乘MOT-430
      號重機車在上開事故地點與被告乙○○所駕駛之YY-2616
      號營業用小客車撞擊，因頭部外傷及顱骨骨折合併顱內出
      血及重度昏迷之傷害，經送往新竹市馬偕紀念醫院新竹分
      院急救後，於同年月21日上午1 時15許，傷重不治死亡乙
      節，業據被告乙○○供承不諱及證人劉岳璟證述屬實，並
      有馬偕紀念醫院乙種診斷證明書、臺灣新竹地方法院檢察
      署勘驗筆錄、相驗屍體證明書及相驗報告書各1 份在卷可
      憑（見94年度相第688 號相驗卷宗第36至46頁），是認被
      害人孫志成係因本案車禍事故重傷不治而死亡，殆無疑義
      ，復依聲請人甲○○前開聲請交付審判意旨所示，本件聲
      請交付審判案件所應審究者乃被告乙○○有無可歸責之過
      失行為，合先敘明。
  ２、本案車禍事故，業據目擊證人即乘客劉岳璟於警詢、偵查
      中分別證稱：（警詢）他乘坐在被告乙○○所駕駛之營業
      用小客車右後方座位，被告乙○○行駛至新竹市○○路○
      ○道口時，於交流道口前號誌燈為紅燈，被告乙○○有減
      速準備停車，快到路口時號誌燈變為綠燈即直行，欲通過
      光復路口時，他看見一部機車自左側衝過來，即與被告乙
      ○○所駕駛之營業用自小客車發生碰撞而肇事，現場與該
      部機車同向車道上還有一部警車在停等紅燈；（偵查）依
      燈號判斷，該部機車係闖紅燈等語（見前開相驗卷第12、
      13、39頁背面）。另目擊證人即新竹市警察局第二分局埔
      頂派出所員警呂昭正則於偵查中證稱：當時他在執行巡邏
      勤務行經新竹市○○路○段南下交流道口（往市區方向）
      因號誌燈為紅燈而停於路口，紅燈停止約6秒鐘，見右方
      有一臺車號為MOT-430號重機車快速闖紅燈欲通過交流道
      路口，親眼目睹該機車駕駛人直接撞擊從南下交流道下光
      復路上之YY-2616號營業用小客車車前保險桿，因他執行
      勤務中車速很慢，故他確定該部機車係闖紅燈等語，有94
      年11月15日職務報告及偵訊筆錄在卷可憑（見95年度偵字
      第844號偵查卷第19、20頁）。再參諸卷附之道路交通事
      故現場圖、道路交通事故調查報告表（一）、（二）及現
      場照片所示（見前開相驗卷第15至17、27至34頁），被告
      乙○○車輛之車前保險桿受損嚴重，堪認本案發生之際被
      害人孫志成騎乘重機車，應有未依紅燈號誌指示行駛之情
      事，被告乙○○就此為之辯稱，非屬無據。又據證人即被
      害人孫志成之父於偵訊時證稱：被害人孫志成並無駕駛等
      語（見前開相驗卷第38頁背面），另前開道路交通事故調
      查報告表（二）第所示駕駛資格情形欄位所示（見同上
      開相驗卷第17頁），被害人孫志成確屬無照駕駛等情，堪
      信屬實。
  ３、本件聲請人甲○○固據證人劉岳璟於警詢時之證述內容，
      稱被告乙○○並未停車，卻於偵查中改稱被告乙○○原停
      等紅燈，在燈號轉為綠燈，起步沒多久，始發生本案事禍
      事故等語，認證人劉岳璟事後有翻異前詞，與被告乙○○
      勾串證言之情事，惟查：
    (1)就此聲請人甲○○所爭執者，乃被告乙○○在本案發生之
      際，是否有超速行駛，應注意而不注意，造成本件車禍事
      故之發生，致被害人孫志成死亡之情事，先予敘明。本案
      據證人劉岳璟、呂昭正迭於警詢、偵查中分別之證稱各節
      ，堪認本件車禍發生之際，被告乙○○所駕駛之XY-2616
      號營業用小客車，應係在行進之中，至於被告乙○○在車
      禍發生前，是否曾經停車，與本案發生車禍之際，被告乙
      ○○是否有超速行駛之情事，並無絕對必然之關係，此乃
      ，被告乙○○在車禍事故發生前，若有停等紅燈，固然可
      合理推論在開始行進後不久，應無法瞬間加速而致超速，
      惟即便被告乙○○未停車，非當然表示被告乙○○即有超
      速行駛之情事，至本案發生之際，被告乙○○之行車速度
      ，仍須佐以證人之證詞及現場跡證予以判斷，先予敘明。
    (2)本案據證人劉岳璟於警詢、偵查中，針對被告乙○○於本
      案車禍事故發生前之駕駛情形及是否曾有紅燈暫停等情，
      固有「…於交流道口前前方號誌是紅燈，鄭先生有減速準
      備停車，快到路口時前方號誌變為綠燈就直行，…」（見
      94年11月21日警詢筆錄，見94年度相字第688號偵查卷第
      12頁）、「…當時從新竹交流道下來，車子原停等在紅燈
      ，後來變成綠燈後，車子起步沒多久，就有一部機車從我
      乘坐的方向撞過來了…」（見94年11月21日偵訊筆錄，詳
      94年度相字第688號偵查卷第39、40頁）等前後互異之證
      述，惟據其前後證稱各節，依證人劉岳璟個人之認知及判
      斷，被告乙○○駕駛車輛之速度不快，復佐以證人呂昭正
      於偵查中證稱：當時被告乙○○駕駛之營業小客車車速很
      慢，是在被告乙○○駕駛下交流道後，被害人孫志成駕駛
      之機車從自小客車左前方撞上，被害人孫志成彈起至天空
      後又跌落，他沒有看到被告乙○○從後撞擊被害人孫志成
      等語（見95年度易844號偵查卷第19、20頁），再參以本
      案事發現場，係一下坡彎道，被告乙○○遵守其號誌向前
      駛，於交岔口處突發現被害人孫志成之機車，其雖立即採
      取偏行及煞車閃避之措施，仍無法避免碰撞之發生，實難
      認被告乙○○有未注意車前狀況之能注意卻不注意之情事
      ，自難遽認其有過失。另以，衡之證人劉岳璟僅係乘坐被
      告乙○○所駕計程車之乘客，依卷附相關事證，堪認該證
      人劉岳璟與被告乙○○並無特別之交誼抑親屬、僱傭關係
      ，應無誆其證言以迴護被告乙○○之理，且證人劉岳璟所
      為證言核與新竹市警察局第二分局埔頂派出所員警即證人
      呂昭正所為證述各節互核相符，是認聲請人甲○○遽認證
      人劉岳璟有與被告乙○○勾串之情事，顯屬妄斷，委無足
      採。
    (3)至聲請人甲○○指訴被告乙○○煞車痕長達10公尺，據以
      推論被告乙○○有時速達80公里超速行駛之情事云云。查
      事故現場遺留被告乙○○所駕車輛刮地痕長7.8公尺，該
      刮地痕應係被害人孫志成機車撞擊被告乙○○車輛時，機
      車刮擦地面所造成，現場並無明顯煞車痕，因如偵查卷第
      27頁所示被告乙○○所駕駛YY-2616號自小客車之右側輪
      胎下方所呈現之白色痕跡，與該部分自小客車之輪胎寬度
      明顯不同（白色痕跡較輪胎寬度為寬），有上開所述之道
      路交通事故現場圖及現場照片附卷可稽，參以證人劉岳璟
      、呂昭正所為證述情節，並無具體事證佐證被告乙○○有
      超速情事，聲請人甲○○指述被告乙○○超速行駛，純屬
      臆測。
  ４、又本件聲請人甲○○認證人呂昭正於本案發生之際，係駕
      駛車輛之員警，應無餘裕注意交通狀況等語，惟：衡情，
      駕駛人於駕駛過程中，自然須留心注意道路交通狀況，倘
      於駕駛之際，無法注意周遭狀況，則顯不適於駕駛動力交
      通工具行駛於道路，本案證人呂昭正於案發之際，駕駛警
      車執行巡邏勤務，一則因駕駛，一則因勤務巡邏，對於周
      遭狀況之關注，應較未掌控方向盤之副駕駛座之陳永明員
      警更為殷切，聲請人甲○○聲稱證人呂昭正因負責駕駛警
      車，故無餘裕注意周遭狀況等語，應屬個人臆測之詞，難
      謂可採，至其聲請傳訊證人陳永明員警之主張，本院認核
      無必要，附此敘明。再者，聲請人甲○○以本案發生之際
      ，被害人孫志成前方之交通號誌為紅燈，且紅燈之前有警
      用巡邏車停等，故認被害人孫志成不至於大膽而敢在警車
      前闖越紅燈等情云云，為應然之假設，無法據以推得實際
      狀況為何，亦即法令規範縱已頒佈實行，惟仍有違法犯紀
      之情事，故聲請人甲○○以被害人孫志成在員警之前，不
      至於闖紅燈等情，亦無可採。
  ５、次按參與交通之人，可信賴其他參與交通之對方亦能遵守
      交通規則，同時為必要之注意，謹慎採取適當之行動，而
      對於不可知之對方違規行為並無預防之義務，此即所謂「
      信賴原則」。衡諸一般交通信賴原則，已難期依規定駕駛
      營業用自小客車於道路上之被告乙○○，對於騎乘機車闖
      越紅燈號誌之被害人孫志成，存有客觀之注意義務。本件
      交通事故經臺灣新竹地方法院檢察署檢察官依職權送臺灣
      省竹苗區車輛行車事故鑑定委員會鑑定及臺灣省車輛行車
      事故覆議鑑定委員會覆議結果，咸認被告乙○○駕駛之營
      業用小客車沿中山高速公路交流道南下出口匝道駛出左轉
      彎，依綠燈號誌指示行駛，路權優先，其遵守交通號誌於
      通過上開路口時，騎乘機車之被害人孫志成無照駕駛上開
      機車未依號誌指示行駛，由旁撞擊為肇事原因，被告乙○
      ○措手不及並無肇事因素等情，有臺灣省竹苗區車輛行車
      事故鑑定委員會95年5月22日竹苗鑑950250字第095530198
      7號函所附鑑定意見書及臺灣省車輛行車事故覆議鑑定委
      員會95年9月11日府覆議字第0950100721號函附卷可參（
      見上開偵查卷第52至55、78-1頁）。
五、綜上所陳，聲請人甲○○據於原偵查程序中所顯現之證據，
    於本件聲請交付審判案件中指稱被告乙○○有超速及未注意
    車前狀況之過失等情，依卷證資料所示，均難謂有據，復查
    無被告乙○○有何應注意能注意而不注意之過失行為，被告
    乙○○所為實難逕以過失致死罪責相繩。此外，尚無其他積
    極證據足認被告乙○○確有聲請人甲○○所指過失致死之犯
    行，原檢察官偵查結果認被告乙○○過失致死罪嫌尚有未足
    ，予以不起訴處分，核無不合。是經本院調取各該偵查案卷
    全卷核閱，認前開不起訴處分及駁回再議理由暨事證，針對
    構成犯罪事實及處罰規範間該當性之判斷及認定均屬詳實，
    查無「聲請人所指摘不利被告構成犯罪事實之事證未經檢察
    機關詳為調查或斟酌，或不起訴處分書所載理由違背經驗法
    則、論理法則或其他證據法則」等得據以交付審判之事由存
    在，是聲請人聲請交付審判，為無理由，應予駁回。
六、依刑事訴訟法第258條之3第2項前段，裁定如主文。
中　　華　　民　　國　　96　　年　　8 　　月　　31　　日
            臺灣新竹地方法院刑事第四庭
                          審判長法　官　林秋宜
                                法　官  馮俊郎
                                法　官  劉兆菊
以上正本證明與原本無異。
不得抗告。
中　　華　　民　　國　　96　　年　　8　　 月　　31　　日
                                書記官  蕭汝芳
